【裁判字號】    91,訴,3851
【裁判日期】    920424
【裁判案由】    退職金
【裁判全文】
臺北高等行政法院裁定                            九十一年度訴字第三八五一號
    原      告  甲○○
    被      告  國防部後備司令部
    代  表  人  謝建東（司令）
    訴訟代理人  丙○○
                乙○○
右當事人間因退職金事件，原告不服國防部中華民國九十一年五月二日九十一鎔鉑訴
字第○四六號訴願決定，提起行政訴訟，本院裁定如左：
    主  文
原告之訴駁回。
訴訟費用由原告負擔。
    理  由
一、被告代表人原為陳邦治，九十二年二月一日變更為謝建東，茲由其具狀聲明承受
    訴訟，核無不合，應予准許。
二、按訴訟事件不屬行政法院之權限者，行政法院應以裁定駁回之，行政訴訟法第一
    百零七條第一項第一款定有明文。次按「公法上之爭議，除法律別有規定外，得
    依本法提起行政訴訟。」亦為同法第二條所明定。又「人民之提起行政爭訟，惟
    對於中央或地方官署之行政處分，始得為之。所謂行政處分，係指官署所為之單
    方行政行為而能發生公法上之效果者而言。是官署之行政處分，應惟基於公法關
    係為之，其基於私經濟之關係而為之意思表示或通知，僅能發生私法上之效果，
    自非行政處分。人民對之如有爭執，應依民事訴訟程序訴請裁判，不得以行政爭
    訟手段，提起訴願及行政訴訟。」行政法院（現改制為最高行政法院）四十七年
    度判字第四十三號復著有判例。因此，行政訴訟乃解決當事人間關於公法上之爭
    議所施行之程序，如非屬公法上爭議之事件，行政法院自無審判權。
三、本件原告起訴意旨略以：其自民國（下同）六十年四月一日起受僱於前綠島地區
    警備指揮部擔任工程雇員，至七十三年六月三十日突遭解僱，在職年資應為十三
    年六個月餘，經向被告即前軍管區司令部就其解僱時未發給退職金，且年資查證
    有誤等提出陳情，為被告以九十一年一月九日（九一）潢洵字第○一六八號函復
    原告略以：依該部存管資料之記載，原告服務期間係自六十四年一月一日起至七
    十三年六月三十日止，服務年資計九年六個月，不符領取退職金之條件等語，惟
    任職年資計算落差三年六個月餘，顯然任職年資不實審查錯誤，此有相關物證、
    事證及人證可查，被告不依實際情形調查，又不信任原告陳述，草率審查致影響
    原告領取退職金之權益，爰訴請撤銷訴願決定及原處分，及判命被告給付原告新
    台幣一百三十八萬七千二百元之退職金等語。
四、原告雖以其請求退職金事件性質，為公法上之關係，本院應允准受理云云。惟查
    原告任職前綠島地區警備指揮部，係受僱擔任建築工程士（員）乙職，從事建築
    施工工作，此為兩造所不爭執，並有原告與前綠島地區警備指揮部間就服勞務之
    內容、報酬及僱傭期間等要素意思表示合致之志願書、聘雇人員資料卡、原告之
    解雇人事令影本等附本院卷可稽，本件原告既係提供勞務受有報酬者，其與被告
    間之關係，為私法上之僱傭關係，而非公法關係。訴願決定以原告與被告間純屬
    私法上僱傭關係，原告向被告申請補發退職金，係基於私法關係所為之請求權，
    雖經被告予以拒絕，尚不得藉行政爭訟方式請求救濟，原告如因此認其權益受損
    而有爭執，應循民事訴訟程序向普通法院請求裁判，本件顯係對非屬訴願救濟範
    圍之事項，提起訴願，於法未合為由，而從程序上為不受理決定，並無不合，應
    予維持。原告對之提起行政訴訟，仍難謂為合法，應予駁回。從而，原告請求被
    告給付其退職金新台幣一百三十八萬七千二百元，核屬私權關係發生之爭執，應
    訴由普通法院裁判，不得依行政爭訟程序請求救濟，本院對之無審判權，故本件
    原告之訴，於法不合，應予駁回。又原告之訴既不合法而應予駁回，其實體上之
    理由，已無庸審酌，附此敘明。
五、依行政訴訟法第一百零七條第一項第一款、第一百零四條、民事訴訟法第九十五
    條、第七十八條，裁定如主文。
中    華    民    國    九十二      年      四      月      二十四      日
                               臺 北 高 等 行 政 法 院  第 六 庭
                                           審 判 長 法  官  林樹埔
                                                    法  官  闕銘富
                                                    法  官  曹瑞卿
右為正本係照原本作成。
如不服本裁定，應於送達後十日內向本院提出抗告狀（須按他造人數附繕本）。
中    華    民    國    九十二      年      四      月      二十四      日
                                                    書記官  方偉皓


司法院資訊處製作；財團法人民間司法改革基金會備份。
